【裁判字號】    98,消債抗,285
【裁判日期】    981231
【裁判案由】    更生事件
【裁判全文】
臺灣臺北地方法院民事裁定           98年度消債抗字第285號
抗  告  人  甲○○
代  理  人  黃正琪律師
上列抗告人間因消費者債務清理條例更生事件，對於中華民國9
8年11月3日本院98年消債更字第393號裁定提起抗告，本院裁定
如下：
    主  文
抗告駁回。
抗告程序費用新臺幣壹仟元由抗告人負擔。
    理  由
一、按債務人對於金融機構因消費借貸、自用住宅借款、信用卡
    或現金卡契約而負債務，在聲請更生或清算前，應提出債權
    人清冊，以書面向最大債權金融機構請求協商債務清償方案
    並表明共同協商之意旨，消費者債務清理條例第151 條第1
    項定有明文；又聲請更生或清算不合程式或不備其他要件者
    ，法院應以裁定駁回之。但其情形可以補正者，法院應定期
    間先命補正，同條例第8 條亦有明文。
二、抗告意旨略以：伊有不能清償債務情事，前於民國98年7 月
    17日依消費者債務清理條例規定以書面向與最大債權銀行即
    美商花旗銀行申請前置協商並表明共同協商意旨，嗣因無法
    負擔任何還款條件，而協商不成立，伊無擔保或無優先權之
    債務總額未逾新臺幣（下同）1,200 萬元，依消費者債務清
    理條例第151 條之規定，債務人與最大債權銀行協商不成立
    即可聲請更生；詎原審逕以函查所得資料，謂抗告人非僅有
    每月薪資收入，尚有其他證券收入未陳報，而駁回伊之聲請
    ，並未賦予抗告人陳述機會之情形。又抗告人僅每次信用貸
    款撥款下來的那幾個月才有存款可資運用，因單靠薪資無法
    解決每月所須支出之龐大債務，抗告人才以證券方式希冀賺
    取外快以早日還清貸款，且證券多以當日沖銷，原審以抗告
    人未據實陳報所得數額及具有清償債務能力為由，駁回其更
    生之聲請，其認事用法顯有違誤，為此爰提起抗告，請求廢
    棄原裁定等語。
三、經查：
  (一)抗告人於98年5 月8 日向最大債權銀行美商花旗銀行遞交前
    置協商申請書，經美商花旗銀行審核結果，以抗告人「無法
    負擔任何還款條件」，致未能達成協議，經美商花旗銀行於
    98年6 月5 日發給前置協商不成立通知書等情，固有銀行前
    置協商審核表、前置協商不成立通知書為憑（見原審卷第11
    0頁、第140頁及第150頁）。
  (二)查抗告人於96年、97年度之每月平均收入為2 萬2,471 元，
    有財政部臺北市國稅局96、97年度綜合所得稅各類所得資料
    清單在卷可稽（見本院卷第9-10頁），又本件抗告人因居住
    於台北市，其每月之生活費用仍應以行政院主計處公告之97
    年度台北市平均每人每月最低生活費用14,152元為計算基準
    ，該最低生活費用即已包含食、衣、住、行等各項生活必要
    費用在內。抗告人另有二子每月需支出扶養費用為學費563
    元、膳食費用6,800 元，共計7,363 元，與其配偶各分攤1/
    2 後，抗告人每月尚須支出扶養費用3,681 元。故抗告人每
    月必要生活支出費用應為1 萬7,833 元（14,152+3,681＝17
    ,833），則其每月尚有4,638 元之餘額可供清償債務；且抗
    告人自94年4 月間起迄98年7 月31日止，共計51個月持續為
    股票投資交易，其證券交易所得扣除手續費、交易稅後之淨
    收入高達195 萬9,357 元，已堪清償其積欠金融機構之債務
    155 萬9,448 元，且抗告人為54年7 月20日生，有戶籍謄本
    在卷為憑（見本院卷第36頁），其正值壯年，每月復有固定
    收入，本院綜合抗告人之財產、信用及勞力（技術），認其
    應具有清償債務之能力，客觀上對已屆清償期之債務並無持
    續不能清償或難以清償之虞。
  (三)次按，本件抗告人於聲請更生程序時，全然隱匿有上開證券
    投資之收入，已難謂抗告人有積極誠實之態度及債務清理之
    誠意，以配合法院各項債務清理程序進行之協力義務。而抗
    告人對其自身經濟狀況、家庭收支情形理當知之綦詳，其既
    欲透過消費者債務清理條例聲請更生，以謀求重建經濟生活
    ，脫離債務之桎梏，當本於誠信原則，據實陳述自身財產狀
    況，倘有突發收入或支出情形，亦當積極陳報法院以供裁定
    准否更生之參考，且更生聲請狀上亦有特別載明「以上所填
    內容俱為真實，如有不實，願接受法院依消費者債務清理條
    例第63條、第76條、第90條、第134 條、第139 條、第146
    條或其他法律規定之處分或制裁」等語，抗告人自有據實陳
    報財產之義務，其未於聲請狀記載有上開證券交易所得收入
    ，已有隱匿財產及陳報不實之嫌。
四、綜上所述，抗告人主張有不能清償債務或不能清償之虞而聲
    請更生，委無可採，原審法院駁回抗告人更生之聲請，應為
    有理由，抗告人求予廢棄，為無理由，應予駁回。
五、據上論結，本件抗告為無理由，依消費者債務清理條例第11
    條第2項、第15條、民事訴訟法第495條之1第1項、第449條
    第1項、第95條、第78條，裁定如主文。
中    華    民    國    98    年    12    月    31    日
              民事第五庭 審判長法  官  薛中興
                               法  官  胡宏文
                               法  官  吳佳薇
以上正本係照原本作成。
如對本裁定抗告，須於裁定送達後十日之不變期間內，向本院提
出抗告狀。
中    華    民    國    98    年    12    月    30    日
                               書記官  黃曼琳

司法院資訊處製作；財團法人民間司法改革基金會備份。
